【裁判字號】    95,交聲,1579
【裁判日期】    951031
【裁判案由】    交管條例聲異
【裁判全文】
臺灣板橋地方法院交通事件裁定      95度交聲字第1579號
原處分機關  交通部公路總局臺北區監理所
異  議  人
即受處分人  甲○○  47歲民.
上列受處分人因違反道路交通管理處罰條例案件，對於交通部公
路總局臺北區監理所民國九十五年三月三十一日北監自裁字第裁
４０—Ｃ00000000號違反道路交通管理事件裁決書所為
之處分（原處分案號：臺北縣警察局舉發違反道路交通管理事件
通知單北縣警交字第Ｃ00000000號），聲明異議，本院
裁定如下：
    主  文
異議駁回。
    理  由
一、原處分意旨略以本件受處分人甲○○，於民國九十四年十月
    十七日上午七時二十七分，駕駛車號７７０３－ＧＵ自小客
    貨車，行經大漢橋上，因「駕駛人開車未繫安全帶」，經執
    勤員警當場掣單舉發，並由受處分人當場簽名收受，然受處
    分人未於舉發單上所載應到案日期九十四年十一月七日前到
    案申訴或自行繳納罰鍰，嗣經原舉發單位將本件違規事項移
    送至原處分機關交通部公路總局臺北區監理所；原處分機關
    於九十五年三月三十一日，遂依道路交通管理處罰條例第三
    十一條第一項及違反道路交通管理事件統一裁罰基準及處理
    細則第四十三條、第四十四條、第六十一條規定，裁處受處
    分人「一、罰鍰新台幣（下同）一千五百元整，罰鍰限於九
    十五年四月三十日前繳納。二、上開罰鍰逾期不繳納之處分
    ：(一)自九十五年五月一日起易處吊扣駕駛執照二個月，並
    限於九十五年五月十五日前繳送。(二)九十五年五月十五日
    前未繳送駕駛執照者，自九十五年五月十六日起易處吊銷，
    並逕行註銷駕駛執照。(三)駕駛執照吊（註）銷後，自九十
    五年五月十六日起一年內不得重新考領駕駛執照。」又依戶
    政連線查詢，異議人之駕籍地址與戶籍地址相同，遂依行政
    程序法第七十四條規定，將該裁決書辦理寄存送達在案，異
    議人未依裁決書所示辦理結案事宜，故於九十五年五月十六
    日逕行註銷異議人之汽車駕照等語。
二、異議意旨略以：本人於民國九十四年十月十七日駕駛汽車未
    繫安全帶。而該罰單被近視眼妻子不小心丟棄，致忘記繳納
    。監理所又於繳十五年四月六日郵寄罰單至戶籍地，因戶籍
    地無人收寄，而該郵件寄存於郵局，其通知函在老舊公寓常
    無故遺失是大環境的問題，監理所依法行政無不當之處，但
    請求考量民生艱苦，以車代步，以車營生，願接受其他罰鍰
    ，請勿註銷駕照，請從新裁處，不勝感激云云。
三、按受處分人，不服第八條主管機關所為之處罰，得於接到裁
    決書之翌日起二十日內，向管轄地方法院聲明異議，道路交
    通管理處罰條例第八十七條第一項定有明文；次按交通法庭
    認聲明異議不合法律上之程式或其異議權已喪失者，應以裁
    定駁回之，道路交通案件處理辦法第十八條前段亦設有明文
    規定。又處理違反道路交通管理事件，有關文書送達之程序
    ，準用行政程序法送達之規定；違反道路交通管理事件統一
    裁罰標準及處理細則第五條亦定有明文。而行政程序法中對
    於文書送達，於應受送達人之住居所、事務所或營業所為之
    。但在行政機關辦公處所或他處會晤應受送達人時，得於會
    晤處所為之；於應送達處所不獲會晤應受送達人時，得將文
    書付與有辨別事理能力之同居人、受僱人或應送達處所之接
    收郵件人員；又送達不能依前二條規定為之者，得將文書寄
    存送達地之地方自治或警察機關，並作送達通知書兩份，一
    份黏貼於應受送達人住居所、事務所、營業所或其就業處所
    門首，另一份交由鄰居轉交或置於該送達處所信箱或其他適
    當位置，以為送達。前項情形，由郵政機關為送達者，得將
    文書寄存於送達地之郵政機關。寄存機關自收受寄存文書之
    日起，應保存三個月，行政程序法第七十二條第一項、第七
    十三條第一項、第七十四條分別定有明文。
四、經查：異議人甲○○，於民國九十四年十月十七日上午七時
    二十七分，駕駛車號７７０３－ＧＵ自小客貨車，行經大漢
    橋上，因「駕駛人開車未繫安全帶」，經執勤員警當場掣單
    舉發，並由受處分人當場簽名收受，然受處分人未於舉發單
    上所載應到案日期九十四年十一月七日前到案申訴或自行繳
    納罰鍰之事實，為異議人於聲明異議狀陳明而不爭執。嗣經
    原處分機關交通部公路總局臺北區監理所於九十五年三月三
    十一日以北監自裁字第裁４０—Ｃ00000000號裁決
    書裁決：「一、罰鍰新台幣（下同）一千五百元整，罰鍰限
    於九十五年四月三十日前繳納。二、上開罰鍰逾期不繳納之
    處分：(一)自九十五年五月一日起易處吊扣駕駛執照二個月
    ，並限於九十五年五月十五日前繳送。(二)九十五年五月十
    五日前未繳送駕駛執照者，自九十五年五月十六日起易處吊
    銷，並逕行註銷駕駛執照。(三)駕駛執照吊（註）銷後，自
    九十五年五月十六日起一年內不得重新考領駕駛執照。」在
    案，有該裁決書影本在卷可稽。此份裁決書業經交由郵政機
    關於九十五年四月六日向原處分機關依戶政連線查詢結果，
    異議人駕籍地址與戶籍地址相同位於臺北縣三重市○○路○
    段四十一巷四十四號五樓之住所為送達，因未獲會晤應受送
    達人本人，亦無受領文書之同居人、受僱人或應受送達處所
    接收郵件人員，已將該送達文書寄存於郵局，並作送達通知
    書二份，一份黏貼於應受送達人住所門首，一份置於該受送
    達處所信箱或其他適當位置，以為送達，此有原處分機關本
    件移送書所附之送達證書影本附卷可憑。是以依上開行政程
    序法之規定，堪認本件裁決書業已符合行政程序法第七十四
    條規定為寄存送達，縱令受處分人並未前往領取該通知書，
    仍自寄存之日即九十五年四月六日起即已發生合法送達之效
    力。受處分人雖辯稱未見郵局通知單等語，惟無證據可資佐
    證，尚難採信。故二十日之異議期間應算至九十五年四月二
    十六日（星期三）止，而異議人卻遲至九十五年八月二十四
    日始向交通部公路總局臺北區監理所先提出申訴，再於九十
    五年九月十四日始具狀聲明異議，此有異議人交通違規案件
    陳述書上原處分機關收狀戳章以及聲明異議狀上原處分機關
    收狀戳章各一件在卷可憑，是異議人對上開裁決書提出聲明
    異議，已逾二十日之法定期間，顯然不合法律上之程式，且
    屬無從補正之事項，自應予以駁回。
五、據上論斷，應依道路交通管理處罰條例第八十七條第二項，
    道路交通案件處理辦法第十八條前段，裁定如主文。
中    華    民    國    95    年    10    月    31    日
                  交通法庭  法  官  王偉光
以上正本證明與原本無異
如不服本裁定應於送達後5日內向本院提出抗告狀
                                書記官  陳怡君
中    華    民    國    95    年    11    月    2     日


司法院資訊處製作；財團法人民間司法改革基金會備份。
